臺灣臺南地方法院民事裁定　　　　　　　 96年度抗字第118號
抗　告　人　乙○○
相　對　人　臺灣銀行股份有限公司永康分公司
法定代理人　甲○○
上列抗告人因與相對人間聲請訴訟救助事件，對於民國96年11月
23日本院新市簡易庭96年度新救字第4號裁定提起抗告，本院裁
定如下：
    主  文
抗告駁回。
抗告程序費用新台幣壹仟元由抗告人負擔。
    理  由
一、按當事人無資力支出訴訟費用者，法院應依聲請，以裁定准
    予訴訟救助。但顯無勝訴之望者，不在此限，民事訴訟法第
    107條第1項定有明文。所謂無資力係指窘於生活，且缺乏經
    濟信用者而言（最高法院43年台抗字第152號判例參照）。
二、抗告人於原審法院聲請意旨略以：抗告人長期失業近6年，
    於民國96年9月29日甫就業3週，抗告人所有之房屋、股票及
    銀行存款均遭債權人查封，已無賸餘資力支出訴訟費用，爰
    依民事訴訟法第107條規定聲請訴訟救助。
三、原審法院以：依抗告人95年度綜合所得稅結算申報所得資料
    參考清單所載，抗告人於95年度共有所得新台幣（下同）31
    3,519元，其中雖經本院民事執行處依扣押命令扣得142,248
    元，仍尚有約17萬元之收入，且該收入名稱多為「54C」即
    利息或股利，又抗告人自陳已就業月餘，已有月薪收入，雖
    抗告人自陳已將其所得月薪全數繳納房屋貸款，惟其月薪如
    何支付係屬所有者之支配，惟抗告人竟未保留些許數額支付
    本件訴訟費用，而將全數薪資收入繳納貸款，顯見抗告人係
    故意自陷於暫無資力之情境，再者抗告人薪資應係每月受領
    ，其雖將上月之薪資用磬，惟對於本件訴訟費用尚得以下月
    之薪資支付，是抗告人主張其無資力支出訴訟費用云云，尚
    不足採，其訴訟救助之聲請即屬無從准許，而駁回抗告人訴
    訟救助之聲請。
四、抗告意旨略以：
（一）96年度新救字第4號裁定所載「54C」（94年度利息所得15
      9,660元）係源於台灣銀行永康分行軍人退伍金優惠利息
      存款，惟因逐年質押存單借貸，僅剩餘195,603元，其中
      142,248元已遭債權銀行聲請轉移支付，該帳戶中尚有53,
      955元，其中49,610元遭台灣銀行永康分行逕自非法撥出
      ，轉至台灣銀行府城分行抵償債務，剩3千餘元繳交積欠
      台電9月份電費。
（二）另裁定書所載「尚有17萬元收入」，為95年所得歷史資料
      ，款項均用於清償債務及生活支出，該筆款項係源於股票
      股利股息，然孳利之股票早已於95年4月前全數售出清償
      債務，目前已至96年11月30日，南區國稅局相關抗告人財
      產資料仍未更正，已循行政訴訟聲請判決更正及求償，抗
      告人目前已無任何股票。
（三）裁定書所載「就業月餘，已有月薪收入，．．．聲請人將
      全數薪資收入繳納貸款，雖將上月薪資用罄，惟對於本件
      訴訟尚有下月薪資支付」，事實扣繳房屋抵押貸款之本息
      計23,382元，而薪資扣除勞健保費僅剩20,365元，尚不足
      扣繳房貸全額，且至96年11月份尚積欠房屋抵押債權人京
      城銀行一期房貸本息，致京城銀行已發函催繳。
（四）抗告人尚有生活必須支出尚未繳納，其中水費1,717元、9
      5年房屋稅5,843元、96年仁愛之家上半年土地租金13,338
      元，縱有後續月薪收入，加上前開房屋貸款本息23,382元
      ，半年內尚難結清歷月生活必須支出積欠款，足見抗告人
      實已陷入生活窘迫處境。
（五）綜合以上事實，足見原裁定不予訴訟救助，顯已剝奪抗告
      人訴訟權益，故依法提起抗告並聲請更為裁定。
五、經查，抗告人自承有已使用15年之汽車1部，該汽車雖因使
    用時間較長而價值偏低，但既仍能繼續使用，必有其交易價
    值；又抗告人自承現已有固定工作，每月薪資扣除勞健保費
    ，尚餘20,365元，可見抗告人應非無資力之人。再者，本件
    訴訟標金額為198,449元，所應預繳之裁判費僅2,100元，訴
    訟費用金額並不高，本院審酌抗告人之收入情形及財產狀況
    ，認抗告人並不欠缺籌措2,100元訴訟費用之信用技能。抗
    告人既非無籌措款項以支出本件訴訟費用之信用技能，揆諸
    首揭說明，其聲請訴訟救助，自不能准許。原審法院駁回其
    聲請，經核並無違誤。抗告意旨指摘原裁定不當，求予廢棄
    ，為無理由，應予駁回。
六、據上論結，本件抗告為無理由，依民事訴訟法第436條之1第
    3項、第495條之1第1項、第449條第1項、第95條、第78條、
    第87條第1項，裁定如主文。
中　　華　　民　　國　　96　　年　　12　　月　　14    日
                  民事第二庭    審判長法　官　楊清安
                                      法　官　蔡雅惠
                                      法　官　蘇正賢
以上正本證明與原本無異
本裁定不得再抗告。
中　　華　　民　　國　　96　　年　　12　　月　　14    日
                                      書記官　陳美萍
